【裁判字號】    99,訴,1824
【裁判日期】    990729
【裁判案由】    毒品危害防制條例
【裁判全文】
臺灣板橋地方法院刑事判決              99年度訴字第1824號
公  訴  人  臺灣板橋地方法院檢察署檢察官
被      告  甲○○
上列被告因違反毒品危害防制條例案件，經檢察官提起公訴（99
年度毒偵字第4072號），被告於準備程序中就被訴事實為有罪之
陳述，經告知簡式審判程序之旨，並聽取當事人之意見後，本院
合議庭裁定由受命法官獨任進行簡式審判程序，判決如下：
    主  文
甲○○施用第一級毒品，累犯，處有期徒刑柒月，扣案之注射針
筒肆支及電子磅秤壹臺，均沒收；又施用第二級毒品，累犯，處
有期徒刑肆月，扣案之吸食器壹組及電子磅秤壹臺，均沒收。應
執行有期徒刑玖月，扣案之注射針筒肆支、吸食器壹組及電子磅
秤壹臺，均沒收。
    事  實
一、甲○○前因施用毒品案件，經國防部北部地方軍事法院桃園
    分院以92年度桃聲字第145 號裁定送觀察、勒戒後，認無繼
    續施用毒品之傾向，於民國92年10月28日執行完畢釋放出所
    ，並經國防部北部地方軍事法院桃園分院檢察署檢察官以92
    年度園檢甲字第210 號為不起訴處分確定。復於上開觀察、
    勒戒執行完畢釋放後5 年內之93年10月間，再因施用第一、
    二級毒品案件，經本院以94年度訴字第98號分別判處有期徒
    刑6 月、3 月，應執行有期徒刑8 月確定，於94年7 月19日
    易科罰金執行完畢。又因施用第一級毒品案件，經本院以95
    年度訴字第3483號判處有期徒刑8 月確定；另因竊盜、搶奪
    等案件，經本院以96年度訴字第569 號判處有期徒刑5 月、
    9 月，應執行有期徒刑1 年確定；再因施用第一、二級毒品
    案件，經本院以96年度訴字第1044號判處有期徒刑10月、6
    月，應執行有期徒刑1 年2 月確定；上開後3 案，嗣經本院
    以96年度聲減字第1841號裁定減刑，並定應執行有期徒刑1
    年1 月確定，甫於97年8 月10日縮刑期滿執行完畢。詎猶不
    知悔改，復基於施用第一級毒品海洛因及第二級毒品甲基安
    非他命之犯意，於99年3 月30日10時許，在其位於臺北縣泰
    山鄉○○路○ 段292 巷15號住處，以將海洛因加水稀釋後，
    再以針筒注射手臂血管之方式，施用第一級毒品海洛因1 次
    ；再以將甲基安非他命置於吸食器內燒烤吸食其煙霧之方式
    ，施用第二級毒品甲基安非他命1 次。嗣於翌日（31日）17
    時許，為警持搜索票在上址查獲，並扣得甲○○所有，供其
    施用海洛因所用之注射針筒4 支、供施用甲基安非他命所用
    之吸食器1 組及秤毒品重量用之電子磅秤1 臺，經採尿送驗
    後，呈鴉片類及安非他命類陽性反應，而悉上情。
二、案經臺北縣政府警察局移送臺灣板橋地方法院檢察署檢察官
    偵查起訴。
    理  由
一、本件被告甲○○所犯為死刑、無期徒刑、最輕本刑為3 年以
    上有期徒刑以外之罪，且非高等法院管轄第一審之案件，於
    本院準備程序進行中，被告就被訴事實為有罪之陳述，經告
    知被告簡式審判程序之旨，並聽取公訴人及被告之意見後，
    本院合議庭裁定由受命法官獨任進行簡式審判程序，合先敘
    明。
二、上揭犯罪事實，業據被告於警詢、偵查及本院審理中坦承不
    諱，且被告在警局經其同意採尿送驗之結果，確呈第一級毒
    品海洛因之代謝物嗎啡及第二級毒品甲基安非他命之代謝物
    甲基安非他命陽性反應等情，有臺北縣政府警察局刑事警察
    大隊查獲違反毒品危害防制條例案件犯嫌代號對照表、尿液
    檢體監管紀錄表及臺灣檢驗科技股份有限公司99年4 月22日
    出具之濫用藥物檢驗報告（報告編號：UL/2010/40218 號）
    各1 紙在卷可稽，復有臺北縣政府警察局刑警大隊搜索扣押
    筆錄及扣押物品目錄表各1 份存卷可參，並有注射針筒4 支
    、吸食器1 組及電子磅秤1 臺扣案可佐，足見被告自白核與
    事實相符。
三、按毒品危害防制條例於92年7 月9 日修正公布，自93年1 月
    9 日施行，其中第20條、第23條將施用毒品之刑事處遇程序
    ，區分為「初犯」及「5 年內再犯」、「5 年後再犯」。依
    其立法理由之說明：「初犯」，經觀察、勒戒或強制戒治後
    ，應為不起訴處分或不付審理之裁定；經觀察、勒戒或強制
    戒治執行完畢釋放後，「5 年內再犯」者，因其再犯率甚高
    ，原實施之觀察、勒戒及強制戒治既已無法收其實效，爰依
    法追訴或裁定交付審理。至於經觀察、勒戒或強制戒治執行
    完畢釋放後，「5 年後再犯」者，前所實施之觀察、勒戒或
    強制戒治已足以遮斷其施用毒品之毒癮，為期自新及協助其
    斷除毒癮，仍適用「初犯」規定，先經觀察、勒戒或強制戒
    治之程序。從而依修正後之規定，僅限於「初犯」及「5 年
    後再犯」2 種情形，始應先經觀察、勒戒或強制戒治程序。
    倘被告於5 年內已再犯，經依法追訴處罰，縱其第3 次（或
    第3 次以上）再度施用毒品之時間，在初犯經觀察、勒戒或
    強制戒治執行完畢釋放5 年以後，已不合於「5 年後再犯」
    之規定，且因已於「5 年內再犯」，顯見其再犯率甚高，原
    實施觀察、勒戒或強制戒治，已無法收其實效，即應依該條
    例第10條處罰（最高法院95年5 月9 日95年度第7 次及97年
    9 月9 日97年度第5 次刑事庭會議決議參照）。查本件被告
    前因施用毒品案件，經國防部北部地方軍事法院桃園分院以
    92年度毒聲字第145 號裁定送觀察、勒戒後，認無繼續施用
    毒品之傾向，於92年10月28日執行完畢釋放出所，並經國防
    部北部地方軍事法院桃園分院檢察署檢察官以92年度園檢甲
    字第210 號為不起訴處分確定；復於上開觀察、勒戒執行完
    畢釋放後5 年內之93年10月間，再因施用第一、二級毒品案
    件，經本院以94年度訴字第98號分別判處有期徒刑6 月、3
    月，應執行有期徒刑8 月確定，於94年7 月19日易科罰金執
    行完畢等情，有臺灣高等法院被告前案紀錄表及臺灣板橋地
    方法院檢察署刑案資料查註紀錄表各1 份在卷足憑。則被告
    本件施用第一、二級毒品之時間，雖均距離前述觀察、勒戒
    執行完畢已逾5 年，惟其前既已於5 年內再犯施用毒品案件
    ，參諸前揭說明，被告本件施用毒品之行為，即不合於「5
    年後再犯」之規定，自應依毒品危害防制條例第10條規定追
    訴處罰。從而，本案事證明確，被告上開施用第一、二級毒
    品之犯行，洵堪認定，應予依法論科。
四、查海洛因及甲基安非他命分別為毒品危害防制條例第2 條第
    2 項第1 款、第2 款所規定之第一、二級毒品。核被告所為
    ，係犯毒品危害防制條例第10條第1 項施用第一級毒品罪及
    同條第2 項施用第二級毒品罪。其於施用前、後持有海洛因
    及甲基安非他命之低度行為，為其施用之高度行為所吸收，
    不另論罪。又被告所犯上開2 罪間，犯意各別，行為互殊，
    應予分論併罰。另被告曾受前揭犯罪事實欄所載之犯罪科刑
    及有期徒刑執行情形，有前揭臺灣高等法院被告前案紀錄表
    1 份在卷可參，其於受有期徒刑之執行完畢後，5 年以內故
    意再犯本件有期徒刑以上之2 罪，均為累犯，各應依刑法第
    47條第1 項之規定加重其刑。爰審酌被告前曾因施用毒品案
    件經觀察、勒戒之程序，並經法院判刑在案，竟猶不知悔改
    ，復再犯本件施用毒品罪，顯然無視毒品對於其自身健康之
    戕害及對於社會安全與公共秩序之潛在危害；惟念及施用毒
    品固戕害個人健康至鉅，然就他人權益之侵害仍屬有限，兼
    衡其犯罪動機、目的、手段，且犯後坦承犯行，態度良好等
    一切情狀，分別量處如主文所示之刑，並定其應執行之刑。
    扣案之注射針筒4 支、吸食器1 組及電子磅秤1 臺，均為被
    告所有供本件施用毒品所用之物，業據被告於警詢中供述明
    確，爰均依刑法第38條第1 項第2 款之規定宣告沒收。
據上論斷，應依刑事訴訟法第273 條之1 第1 項、第299 條第1
項前段，毒品危害防制條例第10條第1 項、第2 項，刑法第11條
前段、第47條第1 項、第51條第5 款、第38條第1 項第2 款，判
決如主文。
本案經檢察官黃怡華到庭執行職務。
中    華    民    國    99    年    7     月    29    日
                  刑事第十五庭  法  官  廖欣儀
以上正本證明與原本無異。
如不服本判決應於收受判決後10日內向本院提出上訴書狀，並應
敘述具體理由。其未敘述上訴理由者，應於上訴期間屆滿後20日
內向本院補提理由書（均須按他造當事人之人數附繕本）「切勿
逕送上級法院」。
                                書記官  顏偉林
中    華    民    國    99    年    7     月    29    日
附錄本案論罪科刑法條全文：
毒品危害防制條例第10條
施用第一級毒品者，處6 月以上5 年以下有期徒刑。
施用第二級毒品者，處3 年以下有期徒刑。

司法院資訊處製作；財團法人民間司法改革基金會備份。
